【裁判字號】    96,訴,391
【裁判日期】    970110
【裁判案由】    違反公司法
【裁判全文】
臺灣新竹地方法院刑事宣示判決筆錄
公  訴  人  臺灣新竹地方法院檢察署檢察官
被      告  乙○○
上列被告因公司法案件，經檢察官聲請簡易判決處刑（96年度偵
字第394號）後，本院認應依通常程序審理，嗣經蒞庭公訴檢察
官聲請改依協商程序而為判決，本院於民國97年1月10日下午4時
在本院刑事第七法庭宣示判決，出席職員如下：
            審判長法  官  林秋宜
法官起立朗讀判決主文、犯罪事實要旨、處罰條文、附記事項，
及告以上訴限制、期間並提出上訴狀之法院，且諭知記載其內容
：
一、主  文：
    乙○○公司負責人，公司應收之股款，股東雖已繳納而於登
    記後將股款發還股東，處有期徒刑貳月，如易科罰金，以銀
    元佰元即新臺幣玖佰元折算壹日；減為有期徒刑壹月，如
    易科罰金，以銀元佰元即新臺幣玖佰元折算壹日；又公司
    負責人，公司應收之股款，股東雖已繳納而於登記後將股款
    發還股東，處有期徒刑月，如易科罰金，以銀元佰元即
    新臺幣玖佰元折算壹日；減為有期徒刑壹月又拾伍日，如易
    科罰金，以銀元佰元即新臺幣玖佰元折算壹日。應執行有
    期徒刑貳月，如易科罰金，以銀元佰元即新臺幣玖佰元折
    算壹日。緩刑貳年。
二、犯罪事實要旨：
  (一)乙○○與甲○○（同一案件業經臺灣臺中地方法院以95年度
    訴字第1371號判決確定為既判力效力所及）為夫妻，於民國
    84年2月14日申請設立位於新竹縣竹北市尚義里拔子窟110之
    2號之佑臻企管顧問有限公司（下稱佑臻公司），由乙○○
    擔任登記負責人，甲○○則為實際經營者，並於公司章程中
    約定各股東之出資額共計新臺幣（下同）100萬元股款，各
    股東旋於84年2月6日均繳納完畢，並於同日存入新竹區中小
    企業銀行營業部戶名佑臻公司籌備處乙○○之帳號00000000
    00號之帳戶內，經林文祥會計師查核無訛，於84年2月7日出
    具查核報告書，惟乙○○、甲○○明知公司應收之股款，繳
    納完畢後不得擅自將股款發還股東，竟為賺取利息差額，基
    於違反公司法之犯意聯絡，利用不知情之林文祥會計師所出
    具業務上製作之查核報告書，表明已收足股款後，於84年2
    月8日將100萬元股款提領一空，轉存入其他不詳帳戶。
  (二)嗣佑臻公司於84年9月8日因經營不善而向新竹縣政府申請停
    業，迨於89年5月25日始申請復業，並於91年8月間申請增加
    資本400萬元，約定由股東乙○○全額出資，乙○○復基於
    違反公司法第9條之犯意，以前揭手法利用不知情之詹啟吉
    會計師出具之查核報告書，表明已收足股款後，於91年8 月
    30日接續將其於91年8月28日繳納存入三信商業銀行進化分
    行戶名佑臻公司之帳號0000000000號帳戶內之增資股款400
    萬元，分4次（各為29萬8,342元、99萬3,142元、79萬8,158
    元、191萬358元）提領轉匯入其他不詳帳戶。
三、處罰條文：
    86年6月25日修正公布之公司法第9條第3項、公司法第9條第
    1項，刑法第2條第1項前段、第11條前段，修正前刑法第41
    條第1項前段、第51條第5款，中華民國九十六年罪犯減刑條
    例第2條第1項第3款、第7條。
四、附註事項：
    (一)依當事人之協商內容，被告乙○○應捐款予公益團體，而
      被告業已於97年1月4日依協商內容捐款新臺幣2萬元予財
      團法人罕見疾病基金會，此有三信商業銀行匯款回條在卷
      足憑。
    (二)再按被告乙○○就犯罪事實(一)之行為後，公司法第9條第3
      項於86年6月25日修正公布，並於同年月27日起施行，該
      次修正後之法定刑為「5年以下有期徒刑、拘役或科或併
      科新臺幣6萬元以下罰金」，修正公布前之法定刑為「5年
      以下有期徒刑、拘役或科或併科2萬元以下罰金」，但修
      正公布前之罰金刑，依現行法規所定貨幣單位折算新臺幣
      條例第2條規定以新臺幣元之3倍折算之，是二者相較，刑
      度係屬相同；另公司法第9條又於90年11月12日修正公布
      ，並於同年月14日起施行，該次修正將修正前之公司法第
      9 條第3項之規定移至同條第1項，並將法定刑修正為「5
      年以下有期徒刑、拘役或科或併科新臺幣50萬元以上250
      萬元以下罰金」，是修正後之規定自較不利於被告，故應
      依刑法第2條第1項但書之規定，適用86年6月25日修正公
      布之公司法第9條第3項之規定。
    (三)又被告乙○○所犯上開之罪，犯罪時間均係在96年4月24
      日以前，核與中華民國九十六年罪犯減刑條例第2條第1項
      第3款規定相符，應予減刑，爰依法減輕其刑如主文所示
      ，附此敘明。
五、協商判決除有刑事訴訟法第455條之4第1項第1款於本訊問程
    序終結前，被告撤銷協商合意或檢察官撤回協商聲請者；第
    2款被告協商之意思非出於自由意志者；第4款被告所犯之罪
    非第455條之2第1項所定得以協商判決者；第6款被告有其他
    較重之裁判上一罪之犯罪事實者；第7款法院認應諭知免刑
    或免訴、不受理者情形之一，及違反同條第2項「法院應於
    協商合意範圍內為判決；法院為協商判決所科之刑，以宣告
    緩刑或2年以下有期徒刑、拘役或罰金為限」之規定者外，
    檢察官與被告均不得上訴。
六、如有前項得上訴之情形，得自收受宣示判決筆錄送達之日起
    10日內，向本院提出上訴書狀，上訴於第二審法院。
中    華    民    國    97    年    1     月    10    日
                  刑事第四庭  書  記  官  柯雅菱
                              審判長法官  林秋宜
以上筆錄正本係照原本作成。
中    華    民    國    97    年    1     月    10    日
                              書  記  官  柯雅菱
附錄本案處罰實體法條全文
民國86年6月25日修正公布之公司法第9條
公司設立登記後，如發現其設立登記或其他登記事項，有違法情
事時，公司負責人各處1年以下有期徒刑、拘役或科或併科新臺
幣6萬元以下罰金。
公司負責人對於前項登記事項，為虛偽之記載者，依刑法或特別
刑法有關規定處罰。
公司應收之股款，股東並未實際繳納，而以申請文件表明收足，
或股東雖已繳納而於登記後將股款發還股東，或任由股東收回者
，公司負責人各處5年以下有期徒刑、拘役或科或併科新臺幣6萬
元以下罰金。
前三項裁判確定後，由法院檢察處知中央主管機關撤銷其登記。
民國90年11月12日修正公布之公司法第9條
公司應收之股款，股東並未實際繳納，而以申請文件表明收足，
或股東雖已繳納而於登記後將股款發還股東，或任由股東收回者
，公司負責人各處5年以下有期徒刑、拘役或科或併科新臺幣50
萬元以上250萬元以下罰金。
有前項情事時，公司負責人應與各該股東連帶賠償公司或第三人
因此所受之損害。
第一項裁判確定後，由檢察機關通知中央主管機關撤銷或廢止其
登記。但裁判確定前，已為補正或經主管機關限期補正已補正者
，不在此限。
公司之設立或其他登記事項有偽造、變造文書，經裁判確定後，
由檢察機關通知中央主管機關撤銷或廢止其登記。


司法院資訊處製作；財團法人民間司法改革基金會備份。
